【裁判字號】    98,台上,4977
【裁判日期】    980903
【裁判案由】    偽造文書等罪
【裁判全文】
最高法院刑事判決            九十八年度台上字第四九七七號
上  訴  人  甲○○
            乙○○
            丙○○
上 列一 人
選任辯護人  張仁興律師
            蔡宜真律師
上列上訴人等因偽造文書等罪案件，不服台灣高等法院中華民國
九十七年十一月十八日及九十八年五月二十七日第二審判決（九
十七年度上訴字第四八一三號，起訴案號：台灣台北地方法院檢
察署九十七年度偵字第七一一○號），提起上訴，本院判決如下
：
    主  文
上訴駁回。
    理  由
一、甲○○行使偽造公文書部分
按刑事訴訟法第三百七十七條規定，上訴於第三審法院，非以判
決違背法令為理由，不得為之。是提起第三審上訴，應以原判決
違背法令為理由，係屬法定要件。如果上訴理由書狀並未依據卷
內訴訟資料，具體指摘原判決不適用何種法則或如何適用不當，
或所指摘原判決違法情事，顯與法律規定得為第三審上訴理由之
違法情形，不相適合時，均應認其上訴為違背法律上之程式，予
以駁回。本件原判決撤銷第一審關於上訴人甲○○部分之不當判
決，改判論處其行使偽造公文書四罪罪刑，已詳敘其所憑之證據
及認定之理由，從形式上觀察，並無任何違背法令之情形。查上
訴人於民國九十六年十二月間偽造服務證及公文書，冒充公務員
行使職權，向被害人詐騙財物，其先後四次行使偽造公文書行為
，時間非密接，被害者有二人，核屬各個獨立之犯罪，並非基於
單一之犯意，接續為單一行為之數個舉動，非為接續犯，原判決
以其犯意各別、行為互殊，予以分論併罰，適用法則，核無不合
；又刑事訴訟法第三百七十條規定，由被告上訴或為被告之利益
而上訴者，第二審法院不得諭知較重於原審判決之刑，但因原審
判決適用法條不當而撤銷之者，不在此限。本件第一審係以接續
犯之理論，論處甲○○行使偽造公文書二罪，均處有期徒刑一年
二月，應執行有期徒刑一年八月。惟原審則依數罪併罰規定處斷
，並以適用法則不當為由，撤銷第一審關於甲○○部分之科刑判
決，改判論以共同行使偽造公文書四罪，分別處有期徒刑一年二
月、一年、一年二月、一年二月，應執行有期徒刑三年（含詐欺
取財罪所處有期徒刑七月部分），尤無違反上開不利益變更禁止
原則之限制。上訴意旨，對於原判決究竟如何違背法令，並未依
據卷內資料為具體之指摘，再事爭辯原判決適用法則不當云云，
對原審審判職權之適法行使，任意指摘，難謂已符合首揭法定上
訴要件，其上訴違背法律上之程式，應予駁回。
二、丙○○行使偽造公文書部分
按不服地方法院之第一審判決而上訴者，須提出上訴書狀，並應
敘述具體理由，上訴書狀未敘述上訴理由者，應於上訴期間屆滿
後二十日內補提理由書於原審法院。逾期未補提者，原審法院應
定期間先命補正。但上訴書狀已敘述理由，惟所敘述者非屬具體
理由，則屬不符上訴之法定程式，由第二審法院以其上訴不合法
律上程式，判決駁回，不生定期命補正之問題，此觀刑事訴訟法
第三百五十條第一項、第三百六十一條、第三百六十二條及第三
百六十七條之規定自明。本件原判決以上訴人丙○○對於共同行
使偽造公文書罪部分，提起第二審上訴，其上訴書狀僅稱：已坦
白認罪、願與被害人和解，原審量刑過重，未予緩刑之機會，顯
有未當等語。並非依據卷內訴訟資料或提出新事證，指摘或表明
第一審判決有何足以影響判決本旨之不當或違法，而構成應予撤
銷之具體事由，與刑事訴訟法第三百六十一條第二項所稱「具體
理由」，尚非相當。因認其上訴違背法定要件，不經言詞辯論，
逕行判決駁回，已詳敘憑以認定之理由。從形式上觀察，並無違
背法令之處。上訴意旨，徒以原審未裁定命其補正，逕以上訴理
由狀未敘述具體理由而駁回上訴，有適用法則不當之違誤云云，
難謂符合法定第三審上訴要件。其上訴違背法律上之程式，應予
駁回。
三、乙○○行使偽造公文書部分
按第三審上訴書狀，應敘述上訴之理由，其未敘述者，得於提起
上訴後十日內補提理由書於原審法院，已逾上述期間，而於第三
審法院未判決前仍未提出上訴理由書狀者，第三審法院應以判決
駁回之，刑事訴訟法第三百八十二條第一項、第三百九十五條後
段規定甚明。本件上訴人乙○○因行使偽造公文書四罪案件，不
服原審判決，於民國九十八年六月十九日提起上訴，並未敘述理
由，迄今逾期已久，於本院未判決前仍未提出，依上開規定，其
上訴自非合法，應予駁回。
四、上訴人甲○○、丙○○詐欺取財部分
按刑事訴訟法第三百七十六條所列各罪之案件，經第二審判決者
，不得上訴於第三審法院。上訴人甲○○、丙○○另犯刑法第三
百三十九條第一項詐欺取財罪部分，屬刑事訴訟法第三百七十六
條第四款之案件，依首開規定，既經第二審判決，即不得上訴於
第三審法院；上訴人等一併提起上訴，為法所不許，均應併予駁
回。
據上論結，應依刑事訴訟法第三百九十五條，判決如主文。
中    華    民    國  九十八  年    九    月    三    日
                      最高法院刑事第十庭
                          審判長法官  花  滿  堂
                                法官  黃  正  興
                                法官  陳  東  誥
                                法官  林  錦  芳
                                法官  洪  昌  宏
      本件正本證明與原本無異
                                      書  記  官
中    華    民    國  九十八  年    九    月    七    日
                                                      K


司法院資訊處製作；財團法人民間司法改革基金會備份。
